臺灣桃園地方法院交通事件裁定　　　　 94年度交聲字第125號
　　原處分機關　交通部公路總局新竹區監理所桃園監理站
　　異　議　人
　　即受處分人　甲○○
上列受處分人因違反道路交通管理處罰條例案件，對於交通部公
路總局新竹區監理所桃園監理站於中華民國94年8 月9 日所為之
處分（原處分案號：桃監裁罰字第裁52－ACU626892 號）聲明異
議，本院裁定如下：
    主  文
原處分撤銷。
甲○○不罰。
    理  由
一、按法院受理有關交通事件，準用刑事訴訟法之規定，道路交
    通管理處罰條例第89條前段定有明文，是最高法院76年度臺
    上字第4986號判例所揭示之意旨：認定犯罪事實所憑之證據
    ，雖不以直接證據為限，間接證據亦包括在內；然而無論直
    接或間接證據，其為訴訟上之證明，須於通常一般之人均不
    致有所懷疑，而得確信其為真實之程度者，始得據為有罪之
    認定，倘其證明尚未達到此一程度，而有合理之懷疑存在以
    致事實審法院無從取得有罪之確信時，即應由法院為諭知被
    告無罪之判決，亦即刑事訴訟法上法院認定事實之最重要原
    則「認定被告有罪，就該有罪事實不能有任何之合理懷疑存
    在」，於法院審理行為人違反道路交通管理處罰條例案件時
    ，自當有其適用。易言之，法院於審理行為人違反道路交通
    管理處罰條例案件，當踐行完畢調查證據之程序後，為事實
    之認定時，如就原處分機關所認定之行為人違規之事實仍有
    合理之訴訟上懷疑，而無法百分之百確信行為人確有該當於
    道路交通管理處罰條例各該處罰條文之構成要件事實時，即
    應依訴訟上之待證事實「倘有懷疑，則從被告之利益作解釋
    」之證據法則，作對受處分人有利之認定。
二、本件原處分機關認異議人即受處分人甲○○（下稱異議人）
    於93年10月29日0 時20分許，駕駛車號R4─9476號自用小客
    車，違規行駛臺北橋機車專用道，經員警攔檢後以異議人有
    違反道路交通管理處罰條例第45條第1 項規定之行為掣單舉
    發，交由違規人當場簽收，經異議人於94年3 月1 日向原處
    分機關提出申訴，案經原處分機關函請舉發單位即臺北市政
    府警察局大同分局調查，因認受處分人確有前開違規行為，
    原處分機關乃以違規屬實，裁處異議人罰鍰新臺幣（下同）
    8400元之處分，函知異議人依限繳納罰鍰，異議人不服向本
    院聲明異議後，原處分機關依異議人申請於94年8 月9日 補
    行桃監裁罰字第裁52－ACU626892 號裁決書。
三、按犯罪事實應依證據認定之，無證據不得認定其犯罪事實，
    刑事訴訟法第154 條第2 項定有明文，揆諸前揭道路交通管
    理處罰條例第89條之意旨，上開規定於法院審理違反道路交
    通管理處罰條例案件，自亦有其適用。本件訊據異議人甲○
    ○堅決否認有於前揭時地駕駛上開車輛行駛機車專用道之違
    反道路交通管理處罰條例規定之行為，辯稱：並無違規行為
    ，係遭人冒名使用等語。經查：
  (一)車牌號碼R4─9476號自用小客車所有人為蘇育涵，蘇育涵將
    該車交由其前夫王文輝使用，蘇育涵未曾將車輛借予甲○○
    使用等情，業據證人蘇育涵在本院證述明確。又甲○○與王
    文輝為舊識，同為中古車商，互相知悉對方之身分資料，亦
    據甲○○陳述在卷，並經甲○○提供王文輝之年籍、地址供
    本院傳訊（王文輝因案通緝，傳訊未到），有甲○○提出之
    王文輝年籍及地址1 紙附卷可稽，是甲○○稱王文輝知悉其
    年籍資料堪予採信。
  (二)又本件舉發違規之員警吳健治當時攔停違規之行為人時，該
    違規行為人並未攜帶身分證及駕照，只提出行照及告知姓名
    資料以供核對查證，而現時隔已久，沒有印象甲○○是否即
    為違規行為人等情，已經證人即舉發違規之員警吳健治證述
    在卷，是依當時情形如違規行為人冒用他人名義極有可能未
    被查覺。
  (三)綜上，異議人非R4─9476號自用小客車之使用人，復無其他
    證據資料足認異議人即為本件違規之行為人，且亦無從認定
    異議人有何違反道路交通安全規則之行為，是其所涉上開違
    規行為，即屬無從證明，自不得逕以前開處分相繩。
四、原處分機關所認定異議人有違規行駛機車道之行為，既有前
    揭不當之處，而原處分機關未予詳查遽對異議人為裁處罰鍰
    之處分，即有未洽。異議人聲明異議否認違規指摘原處分不
    當，為有理由，是原處分既有前開違誤即屬無可維持，應由
    本院予以撤銷，並另為不罰之諭知，而裁處如主文第2 項所
    示之處分。
五、據上論斷，應依道路交通案件處理辦法第20條前段，裁定如
    主文。
中　　華　　民　　國　　94　　年　　8 　　月　　30　　日
　　　　　　　      　　臺灣桃園地方法院交通法庭
                                法　官　蔡寶樺
上正本證明與原本無異。
如不服本裁定，應於裁定送達後5 日內向本院提出抗告狀。
                                書記官  王泰元
中　　華　　民　　國　　94　　年　　8 　　月　　30　　日
